---
title: "Análise de Dados Exploratória - Conjunto de Dados Klein"
author: "Adriano Bergamo"
date: "2023-12-08"
output: html_document
---

```{r setup, include=FALSE}
knitr::opts_chunk$set(echo = TRUE)
```

\##"Análise de Dados Exploratória - Conjunto de Dados Klein" O conjunto de dados "Klein" no pacote Ecdat refere-se aos dados da série temporal econômica conhecida como "Klein I" ou "Klein Model I". Este modelo é associado ao economista Lawrence R. Klein, que foi premiado com o Prêmio Nobel de Ciências Econômicas em 1980 por seus trabalhos no campo da modelagem econômica e estatística.

Os dados "Klein" consistem em séries temporais que representam várias variáveis econômicas ao longo do tempo. O conjunto de dados inclui informações sobre diferentes componentes da economia, como consumo, investimento, renda, produção industrial, entre outros. Esses dados são frequentemente usados para análises econômicas e modelagem de séries temporais.

O uso desses dados pode incluir a aplicação de técnicas de análise de séries temporais, como identificação de padrões, previsão, e modelagem de relações entre variáveis econômicas ao longo do tempo. A análise desses dados pode fornecer insights sobre o comportamento dinâmico da economia e é útil para entender as relações causais e as interações entre diferentes setores.

## Carregar o pacote Ecdat se ainda não estiver carregado

```{r cars}
if (!requireNamespace("Ecdat", quietly = TRUE)) {
  install.packages("Ecdat")
}
library(Ecdat)
```

## Carregar o conjunto de dados Klein

```{r}
data("Klein")
df_klein <- Klein
```

## Visualizar as primeiras linhas do conjunto de dados

```{r}
head(df_klein)
```

## Resumo estatístico das variáveis numéricas

```{r}
summary(df_klein)
```

## Resumo estatístico das variáveis numéricas

```{r}
summary(df_klein)
```

## Gráficos de séries temporais para algumas variáveis

```{r}
par(mfrow = c(2, 2))

plot(as.numeric(rownames(df_klein)), df_klein$cons, type = "l", main = "Consumption over Time", xlab = "Time", ylab = "Consumption")
plot(as.numeric(rownames(df_klein)), df_klein$inv, type = "l", main = "Investment over Time", xlab = "Time", ylab = "Investment")
plot(as.numeric(rownames(df_klein)), df_klein$gnp, type = "l", main = "GNP over Time", xlab = "Time", ylab = "GNP")
plot(as.numeric(rownames(df_klein)), df_klein$profit, type = "l", main = "Profit over Time", xlab = "Time", ylab = "Profit")

```

## Matriz de dispersão para algumas variáveis

```{r}
pairs(df_klein[, c("Consumption", "Investment", "Income", "Production")])

```

## Correlação entre variáveis

```{r}
correlation_matrix <- cor(df_klein[, c("Consumption", "Investment", "Income", "Production")])
print(correlation_matrix)
```
